---
title: "Lista 8 - Problema do Caixeiro Viajante"
author: "Antonio C. da Silva Júnior"
date: "`r format(Sys.time(), '%d/%m/%Y')`"
output: html_document
---

```{r setup, include=FALSE}
knitr::opts_chunk$set(echo = TRUE)
```

```{r, message=FALSE, warning=FALSE}
library(ggnet)
library(GGally)
library(network)
```

<br>

#### Matriz de custos:

```{r}
Cij <- c(0,   1.1, 0,   0,   0,   0,   1.2,  0,   0,   0,   1.4, 0,   0,   0,   0,   0,   0,    0,   1.3,  0,
         1.1, 0,   0,   0,   1.6, 0,   0,    0,   5,   0,   0,   0,   0,   0,   1.8, 0,   1.9,  2,   0,    1.7,
         0,   0,   0,   0,   0,   2.3, 0,    2.1, 0,   5.4, 0,   0,   2.2, 0,   2.4, 0,   0,    0,   0,    0,
         0,   0,   0,   0,   0,   2.6, 0,    0,   0,   0,   2.8, 2.7, 0,   0,   2.5, 0,   0,    0,   2.9,  0,
         0,   1.6, 0,   0,   0,   0,   0,    0,   3.2, 0,   0,   0,   0,   3.3, 0,   0,   3.1,  9.6, 0,    0,
         0,   0,   2.3, 2.6, 0,   0,   4.2,  0,   0,   3.7, 0,   3.8, 0,   0,   3.6, 0,   0,    0,   0,    0,
         1.2, 0,   0,   0,   0,   4.2, 0,    0,   4.9, 0,   0,   3.9, 0,   0,   0,   0,   0,    9.7, 10.1, 0,
         0,   0,   2.1, 0,   0,   0,   0,    0,   0,   4.5, 0,   4.6, 4.4, 0,   0,   0,   4.7,  0,   0,    0,
         0,   5,   0,   0,   3.2, 0,   4.9,  0,   0,   0,   0,   0,   0,   0,   0,   0,   0,    5.1, 0,    0,
         0,   0,   5.4, 0,   0,   3.7, 0,    4.5, 0,   0,   0,   6.6, 5.5, 0,   0,   5.6, 0,    0,   0,    0,
         1.4, 0,   0,   2.8, 0,   0,   0,    0,   0,   0,   0,   6,   0,   0,   0,   6.2, 0,    0,   6.1,  0,
         0,   0,   0,   2.7, 0,   3.8, 3.9,  4.6, 0,   6.6, 6,   0,   0,   0,   0,   6.8, 0,    0,   0,    0,
         0,   0,   2.2, 0,   0,   0,   0,    4.4, 0,   5.5, 0,   0,   0,   7.3, 0,   0,   7.4,  0,   0,    7.2,
         0,   0,   0,   0,   3.3, 0,   0,    0,   0,   0,   0,   0,   7.3, 0,   0,   0,   7.7,  0,   0,    7.8,
         0,   1.8, 2.4, 2.5, 0,   3.6, 0,    0,   0,   0,   0,   0,   0,   0,   0,   0,   0,    8.3, 0,    8.4,
         0,   0,   0,   0,   0,   0,   0,    0,   0,   5.6, 6.2, 6.8, 0,   0,   0,   0,   0,    0,   8.8,  0,
         0,   1.9, 0,   0,   3.1, 0,   0,    4.7, 0,   0,   0,   0,   7.4, 7.7, 0,   0,   0,    0,   0,    9.2,
         0,   2,   0,   0,   9.6, 0,   9.7,  0,   5.1, 0,   0,   0,   0,   0,   8.3, 0,   0,    0,   0,    0,
         1.3, 0,   0,   2.9, 0,   0,   10.1, 0,   0,   0,   6.1, 0,   0,   0,   0,   8.8, 0,    0,   0,    0,
         0,   1.7, 0,   0,   0,   0,   0,    0,   0,   0,   0,   0,   7.2, 7.8, 8.4, 0,   9.2,  0,   0,    0)

Cij <- matrix(Cij, ncol=20, byrow = TRUE)
```

<br>

#### Grafo:

```{r}
set.seed(1986)
net <- network(Cij, directed = F)
network.vertex.names(net) <- c(1:20)
ggnet2(net, label = T)
```


#### Algoritmo de Dijkstra:


```{r}
dijkstra <- function(no_inicial, no_final, C) {
  
  ### Parte 1: identificação das menores rotas, partindo do nó inicial, até cada um dos nós de destino
  
  # Vetores necessários
  nos_avaliados <- rep(FALSE, nrow(C))
  todos_os_nos <- 1:nrow(C)
  custos_atualizados <- rep(0, nrow(C))

  # Define o nó em avaliação
  no_em_avaliacao <- no_inicial

  # Inicialização
  menores_caminhos_cij <- c()
  menores_caminhos_i <- c()
  menores_caminhos_j <- c()
  nos_avaliados[no_em_avaliacao] <- TRUE

  while(sum(nos_avaliados) < nrow(C)) { # Enquanto todos os nós não tiverem sido avaliados...
    
    custos <- c() # Armazena os custos (cij) das ligaçãos em cada iteração
    origens <- c() # Armazena as origens (i) das ligações em cada iteração
    destinos <- c() # Arazena os destinos (j) das ligações em cada iteração
    
    for(i in todos_os_nos[nos_avaliados]) { # Iteração em todos os nós avaliados ou em avaliação
      
      for(j in todos_os_nos[!nos_avaliados]) { # Iteração em todos os nós que não tenham sido avaliados ainda
        
        dij <- C[i,j] 
        
        if(dij > 0) { # Se houver conexão entre i e j...
          
          # Armazena o cij, i e j
          custos <- append(custos, dij + custos_atualizados[i])
          origens <- append(origens, i)
          destinos <- append(destinos, j)
        }
      }
    }
    
    # Ao término da avaliação de cada possível destino, identifica o menor custo
    # e armazena cij, i e j nos vetores finais
    min_idx <- which.min(custos)
    menores_caminhos_cij <- append(menores_caminhos_cij, custos[min_idx])
    menores_caminhos_i <- append(menores_caminhos_i, origens[min_idx])
    menores_caminhos_j <- append(menores_caminhos_j, destinos[min_idx])
    
    # O nó de destino que representa o menor custo, se torna o próximo nó em avaliação
    no_em_avaliacao <- destinos[min_idx]
    
    # Atualiza os custos do novo nó em atualização
    custos_atualizados[no_em_avaliacao] <- custos_atualizados[no_em_avaliacao] + custos[min_idx]
    
    # Atualiza o vetor de nós avaliados e efetua uma nova iteração
    nos_avaliados[no_em_avaliacao] <- TRUE
  }
  
  # Monta um data frame com i, j e cij
  df_completo <- data.frame(i = menores_caminhos_i,
                            j = menores_caminhos_j,
                            c = menores_caminhos_cij)
  
  df_completo$rota_rev <- NA

  ### Parte 2: Montagem do caminho, partindo do nó inicial até o nó final
  
  # Inicializa a rota reversa
  caminho_rev <- 1
  
  # Identifica a posição do nó final no data frame completo
  rota_indice <- match(no_final, df_completo$j)
  
  # Atualiza a rota no df_completo
  df_completo[rota_indice, "rota_rev"] <- caminho_rev
  
  
  while(!is.na(rota_indice)) {
    # Localiza a linha do df cuja a origem do nó atual é o destino
    # Portanto, atualiza o índice
    origem_atual <- df_completo$i[rota_indice]
    rota_indice <- match(origem_atual, df_completo$j)
    
    # Atualiza a rota
    caminho_rev <- caminho_rev + 1
    df_completo$rota_rev[rota_indice] <- caminho_rev
    
  }
  
  # Elimina quem não faz parte da rota
  df_rota <- df_completo[!is.na(df_completo$rota_rev),]

  # Ordena o df
  df_rota <- df_rota[order(-df_rota$rota_rev), c("i", "j", "c")]
  colnames(df_rota) <- c("Origem", "Destino", "Custo acumulado")
  rownames(df_rota) <- 1:nrow(df_rota)
  
  return(df_rota)
  
}
```

<br>

#### Algoritmo de Floyd:

```{r}
floyd_matrizes <- function(Cij, labels=NULL) {
  if(!is.null(labels)) {
    colnames(Cij) <- labels
    rownames(Cij) <- labels
  }
  
  # Transforma em infinito todos os zeros que não estejam na diagonal principal
  Cij[Cij == 0] <- Inf
  diag(Cij) <- 0
  
  
  # Inicialista a matriz de trajetos
  Tij <- Cij
  for(i in 1:nrow(Tij)) {
    Tij[i,] <- i
  }
  
  # Carrega os índices da matriz de custo
  idx <- 1:nrow(Cij)
  
  
  # Inicia o algoritmo de Floyd
  for(k in idx) {
    
    idx_sem_k <- idx[idx != k] # Carrega os índices sem k
    
    for(i in idx_sem_k) {
      
      if(i != k) {
        
        dik <- Cij[i,k]
        if(dik != Inf) {
          
          for(j in idx_sem_k) {
            
            if(j != k) {
              
              dkj <- Cij[k,j]
              if(dkj != Inf) {
                
                dij <- Cij[i,j]
                Cij[i,j] <- min(c(dij, (dkj + dik)))
                if((dik + dkj) < dij) {
                  
                  Tij[i,j] <- Tij[k,j]
                }
              } 
            }
          }
        }
      }
    }
  }
  
# Retorna as matrizes de custo de de trajetos
  out <- list(Cij, Tij)
  return(out)
  
}

floyd_trajeto <- function(no_origem, no_destino, Cij, Tij, labels=NULL) {
  
    # Lida com as labels do grafo:
  if(!is.null(labels)) {
    no_orig_idx <- match(no_origem, labels)
    no_dest_idx <- match(no_destino, labels)
  } else {
    no_orig_idx <- no_origem
    no_dest_idx <- no_destino
  }
  

  # Inclui o destino final no vetor de trajeto reverso
  trajeto_reverso_idx <- no_dest_idx
  
  # Parte da origem, verificando cada destino. Enquanto origem e destino forem diferentes...
  while(no_dest_idx != no_orig_idx) {
    no_dest_idx <- Tij[no_orig_idx, no_dest_idx] # Atualiza o destino
    trajeto_reverso_idx <- append(trajeto_reverso_idx, no_dest_idx) # Adiciona o novo destino no vetor de trajeto reverso
  }
    
  trajeto_idx <- rev(trajeto_reverso_idx) # Reverte a ordem do vetor
  
  # Lida com as labels do grafo
  if(!is.null(labels)) {
    trajeto <- labels[trajeto_idx]
  } else {
    trajeto <- trajeto_idx
  }
  
  # Exibe o trajeto e o custo
  print(paste0("Menor caminho entre ", no_origem, " e ", no_destino, ":"))
  print(trajeto)
  print(paste("Custo:", Cij[match(no_origem, labels), match(no_destino, labels)]))
  
  # Retorna o trajeto
  return(trajeto)
  
}

```

<br>

#### Algoritmo Savings

```{r}
savings <- function(Cij, deposito, labels) {
  d <- match(deposito, labels) # depósito
  
  nos <- 1:nrow(Cij)
  nos <- nos[nos != d] # demais nós
  
  
  # Cria a matriz de savings
  origens <- c()
  destinos <- c()
  for(i in 1:nrow(Cij)) {
    if(i != d) {
      for(j in 1:nrow(Cij)) {
        dij <- Cij[i,j]
        if(dij > 0) {
          origens <- append(origens, c(i,j))
          destinos <- append(destinos, c(j,i))
        }
      }
    }
  }
  
  df_savings <- data.frame(i = origens,
                           j = destinos)
  
  df_savings$cid <- NA
  df_savings$cdj <- NA
  df_savings$cij <- NA
  
  
  # Calcula cid, cdj, cij
  for(idx in 1:nrow(df_savings)) {
    i <- df_savings$i[idx]
    j <- df_savings$j[idx]
    df_savings$cid[idx] <- Cij[i, d]
    df_savings$cdj[idx] <- Cij[d, j]
    df_savings$cij[idx] <- Cij[i, j]
  }
  
  
  # Calcula o saving
  df_savings$sij <- with(df_savings, cid + cdj - cij)
  
  
  # Ordena df_savings para facilitar as próximas etapas 
  df_savings <- df_savings[order(df_savings$sij, decreasing = T),]
  row.names(df_savings) <- 1:nrow(df_savings)
  
  
  # Cria vetor de nós que ja fecharam ciclo
  nos_ciclo_fechado <- c()


  # Cria vetor de verificacao de nós
  nos_verificados <- rep(FALSE, length(nos))
  
  
  # Cria o vetor de nós não verificados
  nos_nao_verificados <- nos[!nos_verificados]
  
 
   # Cria o vetor com a rota final
  rota_final_i <- c()
  rota_final_j <- c()
  
  
  # Inicializa identificando o maior saving da tabela
  df_temp <- head(df_savings,1)
  

  while(nrow(df_temp != 0)) {
    
    # Extrai origem e destino do maior saving da tabela e inclui na rota final
    rota_final_i <- append(rota_final_i, df_temp$i[1])
    rota_final_j <- append(rota_final_j, df_temp$j[1])
    
    # Atualiza o vetor de nós que já fecharam ciclo
    nos_ciclo_fechado <- append(nos_ciclo_fechado, intersect(rota_final_i, rota_final_j))
    
    
    # Atualiza o vetor de nos verificados
    verificados <- unique(c(rota_final_i, rota_final_j))
    verificados <- match(verificados, nos)
    nos_verificados[verificados] <- TRUE
    
    
    # Atualiza os nós não verificados
    nos_nao_verificados <- nos[(!nos_verificados)]
    
    
    # Identifica os maiores savings, partindo dos nós não verificados para rot_final_i
    # ou partindo de rota_final_j para os vetores não verificados
    # antes elimina os nós que já fecharam ciclo
    df_temp <- df_savings[!df_savings$i %in% nos_ciclo_fechado,]
    df_temp <- df_temp[!df_temp$j %in% nos_ciclo_fechado,]
    df_temp <- head(df_temp[(df_temp$i %in% nos_nao_verificados & df_temp$j %in% rota_final_i) |
                       (df_temp$i %in% rota_final_j & df_temp$j %in% nos_nao_verificados),],1)
    
  }
  
  # Define com quem o deposito faz par na entrada e na saida
  # Retira da análise os nos que já fecharam ciclo
  destino_d <- rota_final_i[!rota_final_i %in% nos_ciclo_fechado]
  origem_d <- rota_final_j[!rota_final_j %in% nos_ciclo_fechado]
  
  rota_final_i <- append(rota_final_i, c(d, origem_d))
  rota_final_j <- append(rota_final_j, c(destino_d, d))
  
  # Início do processo de ordenação da rota
  idx_i <- match(d, rota_final_i)
  i <- d
  j <- rota_final_j[idx_i]
  
  
  # Cria o vetor para receber a rota ordenada
  rota_ordenada_i <- c()
  rota_ordenada_j <- c()
  

  while(length(rota_ordenada_j) < length(rota_final_j)) {
    
    rota_ordenada_i <- append(rota_ordenada_i, i)
    rota_ordenada_j <- append(rota_ordenada_j, j)
  
    idx_i <- match(j, rota_final_i)
  
    i <- rota_final_i[idx_i]
    j <- rota_final_j[idx_i]
    
  }
  
  rota_ordenada_i <- labels[rota_ordenada_i]
  rota_ordenada_j <- labels[rota_ordenada_j]
  
  df_rota <- data.frame(Origem = rota_ordenada_i,
                        Destino = rota_ordenada_j)
  
  return <- df_rota
  
}
```

<br>

#### 1-a) Encontre, através do algoritmo de Dijkstra, o menor caminho entre os pontos 14 e 16:

```{r}
df_rota <- dijkstra(no_inicial=14, no_final=16, C=Cij)
print(df_rota)


nos_df_rota <- unique(c(df_rota$Origem, df_rota$Destino))

obter_cores <- function(n_nos, nos_rota, cor_padrao, cor_rota) {
  out <- rep(cor_padrao, n_nos)
  for(i in 1:n_nos) {
    if(i %in% nos_rota) {
      out[i] <- out[i] <- cor_rota
    }
  }
  return(out)
}
cores_nos <- obter_cores(nrow(Cij), nos_df_rota, "gray", "tomato")

set.seed(1986)
ggnet2(net, label = T, color=cores_nos)
```

<br>

#### 1-b) Encontre o caminho mínimo, pelo algoritmo de Floyd, entre os pontos 2 e 8, utilizando o sub-grafo formado pelos pontos 2, 3, 6, 8, 15 e 20.

```{r}

# Construindo o sub-grafo:
nos_sub <- c(2, 3, 6, 8, 15, 20)
Cij_sub <- Cij[nos_sub, nos_sub]
Cij_sub

# Matrizes de custo e trajeto:
lst_matrizes <- floyd_matrizes(Cij=Cij_sub, labels=nos_sub)
Cij_sub_floyd <- lst_matrizes[[1]]
Tij_sub_floyd <- lst_matrizes[[2]]

# Recuperação do trajeto:
trajeto <- floyd_trajeto(no_origem=2, no_destino=8, Cij=Cij_sub_floyd, Tij=Tij_sub_floyd, labels=nos_sub)

cores_nos <- c()
for(no in nos_sub) {
  if(no %in% trajeto) {
    cores_nos <- append(cores_nos, "tomato")
  } else {
    cores_nos <- append(cores_nos, "gray")
  }
}

set.seed(10)
net_sub <- network(Cij_sub, directed = F)
network.vertex.names(net_sub) <- nos_sub
ggnet2(net_sub, label = T, color=cores_nos)
```


<br>

#### 2-a) Resolver o problema do caixeiro viajante pelo algoritmo Savings de Clark e Wright, para o sub-grafo 4, 6, 10, 11, 12, 16, 19.

```{r}
# Construindo o sub-grafo:
nos_sub2 <- c(4,6,10,11,12,16,19)
Cij_sub2 <- Cij[nos_sub2, nos_sub2]
Cij_sub2

set.seed(10)
net_sub2 <- network(Cij_sub2, directed = F)
network.vertex.names(net_sub2) <- nos_sub2
ggnet2(net_sub2, label = T)
```
```{r}
# Aplicando antes o algoritmo de Floyd para obter o grafo completo

# Matrizes de custo e trajeto:
lst_matrizes <- floyd_matrizes(Cij=Cij_sub2, labels=nos_sub2)
Cij_sub2_floyd <- lst_matrizes[[1]]
Tij_sub2_floyd <- lst_matrizes[[2]]

```


```{r}
# Algoritmo savings considerando o nó 12 como depósito
df_rota2_floyd <- savings(Cij = Cij_sub2_floyd, deposito=12, labels=nos_sub2)
print(df_rota2_floyd)
```
